臺灣臺中地方法院刑事判決　　　　　100年度訴字第526號
公　訴　人　臺灣臺中地方法院檢察署檢察官
被　　　告　林天鵬
指定辯護人　本院公設辯護人賴忠杰
上列被告因違反毒品危害防制條例案件，經檢察官提起公訴（九
十九年度偵字第八０七三號），本院判決如下：
    主    文
林天鵬販賣第一級毒品，累犯，處有期徒刑拾年。未扣案之行動
電話壹支（含門號0000000000號ＳＩＭ卡壹張），沒
收，如全部或一部不能沒收時，追徵其價額；未扣案之販賣第一
級毒品所得新臺幣壹仟元，沒收，如全部或一部不能沒收時，以
其財產抵償之。
    犯罪事實
一、林天鵬前於民國八十二年間因違反麻醉藥品管理條例、槍砲
    彈藥刀械管制條例、竊盜、搶奪案件，分別經法院判處有期
    徒刑五月、三月、一年、一年六月，定應執行有期徒刑二年
    八月確定；又因違反麻醉藥品管理條例、肅清煙毒條例案件
    ，經本院以八十三年度訴字第三０四三號判決判處應執行有
    期徒刑三年四月確定，並與上開有期徒刑二年八月接續執行
    ，於八十五年八月二十九日縮短刑期假釋付保護管束；再於
    假釋期間即八十五年間因違反麻醉藥品管理條例案件，經臺
    灣高等法院臺中分院以八十六年度上訴字第四０九號判決判
    處有期徒刑八月確定；復因違反電信法、麻醉藥品管理條例
    案件，先後經本院以八十七年度訴字第一五二八號判決判處
    有期徒刑三月、經臺灣高等法院臺中分院以八十七年度上訴
    字第一六七五、一六七六號判決判處有期徒刑五年四月，並
    合併定應執行刑為有期徒刑五年六月確定，經與上揭有期徒
    刑八月及撤銷假釋後所餘殘刑三年三月六日接續執行，於九
    十一年十月十五日再次縮短刑期假釋出獄；然於第二次假釋
    期間，又因違反毒品危害防制條例、贓物、妨害公務、偽造
    公印文案件，分別經本院以九十四年度易緝字第一八號判決
    判處應執行有期徒刑三年確定、以九十四年度訴緝字第一九
    號判決判處有期徒刑五月確定、以九十四年度訴字第一七五
    六號判決判處應執行有期徒刑一年二月確定，上揭五罪刑嗣
    經減刑並合併定應執行刑為有期徒刑二年三月確定，復與前
    開第二次假釋遭撤銷並減刑後所餘殘刑一年五月八日接續執
    行，於九十八年六月九日假釋付保護管束，於九十八年七月
    二十七日未經撤銷假釋視為徒刑執行完畢。
二、詎林天鵬仍不知悔改，明知海洛因係屬毒品危害防制條例第
    二條第二項第一款所列管之第一級毒品，不得非法持有、販
    賣，竟猶基於販賣第一級毒品海洛因以牟利之犯意，利用其
    所有之門號0000000000號行動電話作為對外聯絡
    毒品交易之通訊工具，於九十八年十一月四日十七時許，由
    何承學以公共電話撥打林天鵬上開0000000000號
    行動電話聯繫購買海洛因，並約至臺中市○○路與進化路口
    交易，林天鵬即以新臺幣（下同）一千元之代價，販賣第一
    級毒品海洛因予何承學一次以牟利（何承學所犯施用第一級
    毒品罪，業經臺灣臺中地方法院檢察署檢察官以九十八年度
    毒偵字第四四二六號為緩起訴處分）。嗣何承學於九十八年
    十一月六日十九時五十分許，在臺中市○○○街與民族路口
    ，因形跡可疑為警查獲，並於何承學身上查扣伊於該日另外
    向林天鵬購得之海洛因一包（林天鵬於九十八年十一月六日
    所犯販賣第一級毒品予何承學部分，業經臺灣高等法院臺中
    分院以九十九年度上訴字第一七０九、一七一四、一七一五
    號判決判處有期徒刑十五年二月，並經最高法院以一００年
    度台上字第四四六號判決駁回上訴確定），經何承學指證亦
    曾於九十八年十一月四日向林天鵬購買海洛因，始查知上情
    。另林天鵬對於販賣海洛因予何承學之事實，於偵查及審判
    中均已自白。
三、案經臺中市警察局（現改制為臺中市政府警察局）移送臺灣
    臺中地方法院檢察署檢察官偵查起訴。
    理    由
一、證據能力部分：
    按被告以外之人於審判外之陳述雖不符刑事訴訟法第一百五
    十九條之一至之四等四條規定，而經當事人於審判程序同意
    作為證據，法院審酌該言詞陳述或書面陳述作成時之情況，
    認為適當者，亦得為證據；當事人、代理人或辯護人於法院
    調查證據時，知有刑事訴訟法第一百五十九條第一項不得為
    證據之情形，而未於言詞辯論終結前聲明異議者，視為有前
    項之同意，刑事訴訟法第一百五十九條之五定有明文。立法
    意旨在於傳聞證據未經當事人之反對詰問予以核實，原則上
    先予排除，惟若當事人於審判程序中表明同意該等傳聞證據
    可作為證據；或於言詞辯論終結前未聲明異議，基於尊重當
    事人對傳聞證據之處分權，及證據資料愈豐富，愈有助於真
    實發見之理念，且強化言詞辯論主義，使訴訟程序得以順暢
    進行，上開傳聞證據亦皆具有證據能力。本案下列引用之供
    述及非供述證據，於本案辯論終結前，經本院依法踐行調查
    證據程序，公訴人及被告林天鵬、指定辯護人均不爭執各該
    證據之證據能力，且各該證據又查無不法取供之情形，本院
    審酌各該證據作成時之情況，認適合作為本案之證據，依刑
    事訴訟法第一百五十九條之五第二項規定，自有證據能力。
二、認定犯罪事實所憑之證據及理由：
(一)被告林天鵬就其於九十八年十一月四日販賣海洛因予何承學
    之犯罪事實，於偵訊、本院準備程序及審理中均坦承不諱，
    且證人即購毒者何承學亦於警詢、偵查時，對被告確有以電
    話方式聯絡及販售第一級毒品海洛因之基本事實，為確切之
    證述，佐以證人何承學於本案九十八年十一月四日向被告買
    入海洛因後旋即施用，嗣於九十八年十一月六日為警查獲並
    採尿送驗，結果呈嗎啡陽性反應等節，除據證人何承學坦明
    在卷外，並有證人何承學之委託檢驗尿液代號與真實姓名對
    照表、中山醫學大學附設醫院檢驗科藥物檢測中心尿液檢驗
    報告、臺灣臺中地方法院檢察署檢察官九十八年度毒偵字第
    四四二六號緩起訴處分書存卷得憑。
(二)再觀諸被告使用之0000000000號行動電話於九十
    八年十一月四日與市話通聯紀錄、中華電信資料查詢，可知
    於被告本案被訴販賣海洛因期間即九十八年十一月四日十七
    時前後，確有多通證人何承學以公共電話撥打給被告之通話
    紀錄，此亦為被告、證人何承學所是認，且通話之基地台位
    置確實位於臺中市○○路與進化路口附近，足認證人何承學
    所證，信而有徵，且核與被告前揭自白相符，堪可採信。
(三)按目前社會上販賣毒品海洛因之犯罪型態不一，有所謂「大
    盤」、「中盤」、「小盤」販賣者，甚或零星交易者，在有
    較多量毒品交易之情形下，經深入查證，如機會掌握得宜，
    或可查獲與販賣毒品有關之毒品、販賣工具（諸如電子秤、
    帳冊、分裝袋等物）或多數知情或購買者等證人之證詞，以
    作為法院判決認定之依據，然如向大盤、中盤或小盤調貨再
    販賣予施用毒品之人，從中賺取差價者，亦合於販賣毒品之
    構成要件，惟此種販毒者手中調得之毒品旋即轉手，且交易
    方法簡單，在性質上非必須使用任何販賣工具，是以未查獲
    毒品、或磅秤等工具，並非即得為被告無販賣毒品行為之推
    論；再核販賣毒品者尤科以重度刑責，販賣毒品既係違法行
    為，當非可公然為之，亦無公定價格，且容易分裝並增減份
    量，而每次買賣之價量，可能隨時依雙方關係深淺、資力、
    需求量及對行情之認知、來源是否充裕、品質是否較佳、查
    緝是否嚴謹、購買者被查獲時供述購買對象之可能風險之評
    估等情形，而異其標準，非可一概而論；而購買毒品者通常
    亦無法探知販毒者賺取利潤幾何，是販賣毒品之利得，除被
    告坦承犯行或價量俱臻明確外，委難察得實情，販賣之人從
    價差或量差中牟利之方式雖異，其意圖營利之販賣行為則同
    一；本案雖無法得知被告販入海洛因之實際重量或價格，致
    無法查得被告販賣之確實利潤為何，然徵之海洛因量微價高
    ，買賣之間，稍有些許差異，販賣之獲利即有可觀，販賣者
    自當對於可否獲取金錢利潤極為重視，苟非確實有利可圖，
    自無甘冒重刑之風險。又一般毒品之無償讓與或以原價轉讓
    ，大多見於有深切交情之朋友間，其轉讓場所亦大多在彼此
    日常聚會之處所，本案被告於警詢時既自承其係九十八年十
    一月間透過綽號「阿奇」者介紹才認識證人何承學，顯見被
    告與證人何承學間為普通朋友關係、交情非深，且就其等係
    約至臺中市○○路與進化路口處交付海洛因而論，尚難認係
    轉讓毒品之常態，亦難認定被告是以同一價格售出，若謂被
    告願費時費事並甘冒刑責而無償代購毒品給認識未久之證人
    何承學，實有悖情理，足見被告並非基於單純服務而代行調
    貨之非圖利本意，而係平日即有接受他人購買毒品，從事毒
    品買賣交易之營利行為。綜據上述，證人何承學雖無法探知
    被告實際賺取利潤為何，然由前揭證據觀之，被告確有營利
    之意圖堪以認定。
(四)茲就被告及證人何承學所陳，以一千元之價格，作為本院論
    斷被告犯罪之基礎。從而，爰認被告販賣第一級毒品獲利一
    千元。
(五)基上，本案事證明確，被告販賣第一級毒品海洛因之犯行堪
    以認定，應依法論科。
三、論罪科刑部分：
(一)查毒品危害防制條例部分條文業於九十八年五月二十日修正
    公布，並自公布日起算至第三日即九十八年五月二十二日生
    效施行（司法院九十八年六月二十九日院臺廳刑一字第０九
    八００一四六四三號函參照）。準此，本案被告行為時，係
    在毒品危害防制條例修正施行後，自應直接適用修正施行後
    之毒品危害防制條例，而無庸為新舊法比較，合先敘明。
(二)按海洛因係毒品危害防制條例第二條第二項第一款所管制之
    第一級毒品，不得非法持有、販賣。核被告所為，係犯毒品
    危害防制條例第四條第一項之販賣第一級毒品罪。
(三)被告持有第一級毒品海洛因之目的既在供販賣之用，則其持
    有之低度行為應為販賣之高度行為所吸收，不另論罪。
(四)查被告前於八十二年間因違反麻醉藥品管理條例、槍砲彈藥
    刀械管制條例、竊盜、搶奪案件，分別經法院判處有期徒刑
    五月、三月、一年、一年六月，定應執行有期徒刑二年八月
    確定；又因違反麻醉藥品管理條例、肅清煙毒條例案件，經
    本院以八十三年度訴字第三０四三號判決判處應執行有期徒
    刑三年四月確定，並與上開有期徒刑二年八月接續執行，於
    八十五年八月二十九日縮短刑期假釋付保護管束；再於假釋
    期間即八十五年間因違反麻醉藥品管理條例案件，經臺灣高
    等法院臺中分院以八十六年度上訴字第四０九號判決判處有
    期徒刑八月確定；復因違反電信法、麻醉藥品管理條例案件
    ，先後經本院以八十七年度訴字第一五二八號判決判處有期
    徒刑三月、經臺灣高等法院臺中分院以八十七年度上訴字第
    一六七五、一六七六號判決判處有期徒刑五年四月，並合併
    定應執行刑為有期徒刑五年六月確定，經與上揭有期徒刑八
    月及撤銷假釋後所餘殘刑三年三月六日接續執行，於九十一
    年十月十五日再次縮短刑期假釋出獄；然於第二次假釋期間
    ，又因違反毒品危害防制條例、贓物、妨害公務、偽造公印
    文案件，分別經本院以九十四年度易緝字第一八號判決判處
    應執行有期徒刑三年確定、以九十四年度訴緝字第一九號判
    決判處有期徒刑五月確定、以九十四年度訴字第一七五六號
    判決判處應執行有期徒刑一年二月確定，上揭五罪刑嗣經減
    刑並合併定應執行刑為有期徒刑二年三月確定，復與前開第
    二次假釋遭撤銷並減刑後所餘殘刑一年五月八日接續執行，
    於九十八年六月九日假釋付保護管束，於九十八年七月二十
    七日未經撤銷假釋視為徒刑執行完畢乙情，有臺灣高等法院
    被告前案紀錄表、臺灣臺中地方法院檢察署刑案資料查註紀
    錄表附卷可按，其受有期徒刑之執行完畢，五年內故意再犯
    本案法定本刑有期徒刑以上之罪，應依刑法第四十七條第一
    項，論以累犯，然除販賣第一級毒品罪最重法定刑為死刑、
    無期徒刑部分，依刑法第六十四條第一項、第六十五條第一
    項規定不得加重外，其餘法定刑部分加重其刑。
(五)被告就本案販賣第一級毒品罪，於偵查及審判中均自白犯行
    ，符合毒品危害防制條例第十七條第二項之規定，自應依該
    規定減輕其刑，而被告因同時具有加重減輕事由，應依法先
    加後減之（至於法定刑為死刑、無期徒刑部分，因原即未依
    累犯規定加重，故僅依該條減輕之）。
(六)按毒品危害防制條例第十七條第一項固規定：犯第四條至第
    八條、第十條或第十一條之罪，供出毒品來源，因而查獲其
    他正犯或共犯者，減輕或免除其刑。惟查，被告於九十九年
    一月七日為警查獲後，雖向臺灣臺中地方法院檢察署檢察官
    供述其所販賣之海洛因係購自許進芳，此有訊問筆錄在卷足
    參（見調閱之被告另案販賣毒品卷宗即臺灣高等法院臺中分
    院九十九年度上訴字第一七０九、一七一四、一七一五號案
    卷所附九十九年度偵字第一四六四號卷第十六、十八至十九
    頁），並經檢察官據此指揮警方透過被告聯繫而於九十九年
    一月八日逮捕許進芳，以該署九十九年度偵字第一四六八號
    、九十九年度毒偵字第一００八號案偵辦後，查獲許進芳於
    九十九年一月五日下午，在臺中巿東山路及旱溪東路口，將
    海洛因一包販賣給被告，得款一萬八千元，乃以許進芳涉犯
    毒品危害防制條例第四條第一項之販賣第一毒品罪嫌，提起
    公訴，並經本院以九十九年度訴字第一０四六號判決、經臺
    灣高等法院臺中分院以九十九年度上訴字第二四五九號判決
    ，均判處許進芳販賣第一級毒品罪刑等情，有上述案件之起
    訴書、判決書存卷得佐。考諸被告所犯本案販賣第一級毒品
    罪之犯罪時間為九十八年十一月四日，乃在上開許進芳於九
    十九年一月五日下午販賣海洛因給被告之前，故被告就本案
    所犯部分，其來源無可認係許進芳，自與毒品危害防制條例
    第十七條第一項規定要件不合，而無可依該條項規定減免其
    刑。
(七)本院審之被告僅係零星之小額交易，未因此獲有鉅額利潤，
    其惡性與犯罪情節較諸大量走私進口或長期販賣毒品之「大
    盤」、「中盤」毒販有重大差異，對社會治安及國民健康之
    危害較輕，本院衡以上情，認其犯罪情狀尚非無可憫恕，縱
    使科處最輕法定本刑猶嫌過重，在客觀上足以令人同情，爰
    依刑法第五十九條規定，酌量遞減輕其刑。
(八)爰審酌被告明知施用毒品有害身心健康，竟憑販賣戕害身心
    之海洛因牟利，助長施用毒品之惡行，行為殊不可取，及其
    犯罪動機、方法、手段、品行、智識程度、販賣次數、犯罪
    所得，暨被告坦承犯行等一切情狀，量處如主文所示之刑，
    以示懲儆。
(九)沒收部分：
  1.未扣案之行動電話一支（含門號0000000000號Ｓ
    ＩＭ卡一張），為被告所有，且供其販賣第一級毒品使用之
    物，應依毒品危害防制條例第十九條第一項規定，宣告沒收
    ，如全部或一部不能沒收時，追徵其價額。
  2.被告販賣第一級毒品所得一千元，雖未扣案，仍應依毒品危
    害防制條例第十九條第一項後段規定，諭知沒收，如全部或
    一部不能沒收時，以其財產抵償之。
據上論斷，應依刑事訴訟法第二百九十九條第一項前段，毒品危
害防制條例第四條第一項、第十七條第二項、第十九條第一項，
刑法第十一條前段、第四十七條第一項、第五十九條，判決如主
文。
本案經檢察官王亮欽到庭執行職務。
中    華    民    國   100    年    6     月    15    日
                刑事第十二庭    審判長法  官  郭瑞祥
                                      法  官  莊秋燕
                                      法  官  周莉菁
以上正本證明與原本無異。
如不服本判決應於收受送達後10日內向本院提出上訴書狀，並應
敘述具體理由；其未敘述上訴理由者，應於上訴期間屆滿後20日
內向本院補提理由書（均須按他造當事人之人數附繕本）「切勿
逕送上級法院」。
                                      書記官  吳彩華
中    華    民    國   100    年    6     月    15    日
附錄本判決論罪科刑法條：
毒品危害防制條例第4條第1項：
製造、運輸、販賣第一級毒品者，處死刑或無期徒刑；處無期徒
刑者，得併科新臺幣一千萬元以下罰金。